【裁判字號】    99,親,42
【裁判日期】    991130
【裁判案由】    確認父子女關係不存在
【裁判全文】
臺灣花蓮地方法院民事判決                99年度親字第42號
原      告  甲○○
            乙○○
共      同
法定代理人  戊○○
共      同
訴訟代理人  阮慶文律師
被      告  丁○○
上列當事人間否認推定生父事件，本院於民國99年11月16日言詞
辯論終結，判決如下：
    主  文
確認原告甲○○、乙○○非其母戊○○自被告受胎所生之婚生子
女。
訴訟費用由原告負擔。
    事實及理由
一、原告起訴主張略以：原告甲○○、乙○○之母戊○○與被告
    於民國87年5 月19日結婚，婚姻關係存續中，戊○○與訴外
    人丙○○交往，並自丙○○受胎，分別於○○年○月○○日、○○
    年○月○日產下原告甲○○、乙○○，嗣戊○○與被告於97年
    5月14日離婚。但因原告2人出生日回溯181日起至302日之受
    胎期間，原告2 人之母戊○○與被告之婚姻關係猶為存續，
    原告2人依法推定為被告之婚生子女，然原告2人之生父實係
    丙○○，亦即兩造間並無真實之親子血緣關係，此經原告2
    人與丙○○於99年4月20日進行親子血緣鑑定屬實，原告2人
    於經上揭鑑定後，於99年4 月23日始確知非為被告之婚生子
    女，為此依民法第1063條第2 項規定，提起本件否認推定生
    父之訴等語，並聲明如主文第一項所示。
二、被告則認諾原告之聲明，並自認原告2 人不是伊子女等語（
    見本院卷第33頁）。
三、得心證之理由：
   (一）本件被告雖認諾原告之請求，惟按關於認諾及訴訟上自認或
    不爭執事實之效力，於民事訴訟法第589 條否認子女之訴，
    不適用之，民事訴訟法第594 條定有明文，故本院依法仍應
    調查其他事證查明與事實是否相符，合先敘明。
  （二）原告主張之事實，業據提出戶籍謄本、○○○婦產科診斷證
    明書、血緣鑑定報告書各2 份為證，並經被告到庭自認在卷
    。參諸原告2人與訴外人丙○○於99年4月20日自行前往○○○婦產科接受ＤＮＡ血緣關係鑑定，結果顯示丙○○為原告
    甲○○之父機率為99.994396%；為原告乙○○之父機率為99
    .999951%，有上開診斷證明書、血緣鑑定報告書各2 件在卷
    可稽，準此，實務上無法排除丙○○與原告2 人之血緣關係
    ，可見原告2人血緣上之父親應為訴外人丙○○，其2人與被
    告間應不具有真實血緣關係，是原告2 人顯非渠生母戊○○
    自被告受胎所生之婚生子女，堪信原告之主張為真正。
  （三）按從子女出生日回溯第181日起至第302日止，為受胎期間。
    又妻之受胎，係在婚姻關係存續中者，推定其所生子女為婚
    生子女。前項推定，夫妻之一方或子女能證明子女非為婚生
    子女者，得提起否認之訴。前項否認之訴，夫妻之一方自知
    悉該子女非為婚生子女，或子女自知悉其非為婚生子女之時
    起2年內為之。但子女於未成年時知悉者，仍得於成年後2年
    內為之，民法第1062條第1 項及同法第1063條分別定有明文
    。查本件原告甲○○、乙○○分別為○○年○月○○日、○○年○月
    ○ 日出生，經回溯渠受胎期間均係於渠母戊○○與被告之婚
    姻關係存續中，依法推定原告2 人係被告所生之婚生子女，
    惟原告2 人確非渠母戊○○自被告受胎所生之子女，已如上
    述，而原告2人於經上揭親子血緣鑑定後，於99年4月23日方
    確知非被告之婚生子女，是原告2人於99年9月30日提起本訴
    ，有起訴狀收文戳章在卷足憑，未逾法定期間，渠訴請確認
    非渠母戊○○自被告受胎所生之婚生子女，於法洵屬有據，
    應予准許。
四、末按，敗訴人之行為，按當時之訴訟程度，為伸張或防衛權
    利所必要者，因該行為所生之費用，法院得酌量情形，命勝
    訴之當事人負擔其全部或一部，民事訴訟法第81條第2 款定
    有明文。本件原告之請求，雖獲勝訴之判決，惟原告2 人之
    所以被推定為被告之婚生子女，乃是渠母戊○○之行為所致
    ，被告並無任何可資非難之處；而否認推定生父之形成權，
    依法必須以訴訟之方式行之，被告乃消極應訴，應認被告之
    行為，乃是伸張或防衛其身分權所必要。依上揭規定，本件
    訴訟費用，本院認應全部由勝訴之原告負擔，始稱公允。
五、據上論結，本件原告之訴為有理由，依民事訴訟法第81條第
    2 款，判決如主文。
中    華    民    國    99    年    11    月    30    日
                  家事法庭      法  官  吳韻馨
上列正本證明與原本無異。
如對本判決不服，應於送達後20日內，向本院提出上訴狀（應抄
附繕本）。
中    華    民    國    99    年    11    月    30    日
                                書記官  高明正





司法院資訊處製作；財團法人民間司法改革基金會備份。
